台灣屏東地方法院民事判決　95年度重訴字第74號
　　原　　　告　第一商業銀行股份有限公司
　　法定代理人　丁○○
　　訴訟代理人　庚○○
　　被　　　告　己○○
　　訴訟代理人　戊○○
　　被　　　告　乙○○
　　　　　　　　甲○○
上列當事人間請求清償借款事件，本院於民國96年7 月9 日言詞
辯論終結，判決如下：
    主      文
原告先位之訴及假執行之聲請均駁回。
被告甲○○應給付原告新台幣陸佰萬元，及自民國九十六年六月
十四日起至清償日止，按週年利率百分之五計算之利息。
原告其餘備位之訴駁回。
訴訟費用由被告甲○○負擔。
本判決第二項於原告以新台幣貳佰萬元為被告甲○○供擔保後，
得假執行。
原告其餘備位之訴假執行之聲請駁回。
    事實及理由
一、被告乙○○、甲○○經合法通知，均未於最後言詞辯論期日
    到庭，核無民事訴訟法第386 條所列各款情形，爰依原告之
    聲請，由其一造辯論而為判決。
二、按訴狀送達後，原告不得將原訴變更或追加他訴，但請求之
    基礎事實同一者，或不甚礙被告之防禦及訴訟之終結者，不
    在此限，民事訴訟法第255 條第1 項第2 款、第7 款分別定
    有明文。查原告於起訴時，本以己○○、乙○○為被告，聲
    明第1 項為：「被告應連帶給付原告新台幣（下同）600 萬
    元，及自民國85年10月14日起至清償日止，按週年利率百分
    之10.7計算之利息，暨自85年11月15日起至86年5 月14日止
    ，按上開利率百分之10，自86年5 月15日起至清償日止，按
    上開利率百分之20計算之違約金。」嗣於96年6 月8 日具狀
    追加甲○○為被告，並追加備位聲明為：「被告甲○○應給
    付原告600 萬元，及自85年10月14日起至清償日止，按週年
    利率百分之10.7計算之利息，暨自85年11月15日起至86年5
    月14日止，按上開利率百分之10，自86年5 月15日起至清償
    日止，按上開利率百分之20計算之違約金。願供擔保請准宣
    告假執行。」其請求之基礎事實，均係基於兩造間有關消費
    借貸契約，被告甲○○有無冒貸而生之爭執，爭點有其共同
    性，且訴訟及證據資料有同一性，基礎事實應屬同一，於被
    告之防禦及訴訟之終結亦無妨礙，依前揭說明，應予准許。
三、原告起訴主張：原告於90年9 月14日奉財政部准予受讓屏東
    縣萬巒地區農會信用部之業務，緣被告己○○於81年9 月21
    日邀同被告乙○○為連帶保證人，向屏東縣萬巒地區農會（
    下稱萬巒農會）借款600 萬元，詎自85年10月14日起即未依
    約繳納利息，依約定債務視為全部到期，尚積欠前述之本金
    、利息與違約金，被告乙○○既為連帶保證人，自應與被告
    己○○負連帶清償責任。爰依消費借貸及連帶保證之法律關
    係，請求被告己○○、乙○○連帶償還本金、利息與違約金
    等語，並為先位聲明：「被告應連帶給付原告600 萬元，及
    自85年10月14日起至清償日止，按週年利率百分之10.7計算
    之利息，暨自85年11月15日起至86年5 月14日止，按上開利
    率百分之10，自86年5 月15日起至清償日止，按上開利率百
    分之20計算之違約金。願供擔保請准宣告假執行。」又若本
    院認先位聲明無理由，因被告甲○○已於96年6 月4 日本院
    另案（95年度重訴字第75號清償借款事件）審理時，承認本
    件借款為其盜用被告己○○、乙○○之印章，在系爭借據上
    盜蓋印文，事先並未獲被告己○○、乙○○之同意，且貸得
    之款項實際上亦由其提領，則萬巒農會與被告甲○○間成立
    消費借貸契約，此時被告甲○○即負清償全部借款本金、利
    息與違約金之責；若萬巒農會與被告甲○○間不成立借貸關
    係，因被告甲○○盜用被告己○○、乙○○之印章，向萬巒
    農會冒貸系爭款項，而原告於96年6 月4 日始知賠償義務人
    為被告甲○○，爰依民法第184 條、第179 條等法律關係請
    求被告甲○○給付系爭借款本金、利息與違約金等語，並為
    備位聲明：「被告甲○○應給付原告600 萬元，及自85年10
    月14日起至清償日止，按週年利率百分之10.7計算之利息，
    暨自85年11月15日起至86年5 月14日止，按上開利率百分之
    10，自86年5 月15日起至清償日止，按上開利率百分之20計
    算之違約金。願供擔保請准宣告假執行」。
四、被告己○○則以：其從未在農會借過錢，系爭借據上之簽名
    非其所簽，印文雖係其印章所蓋印，但係因當時其所有之印
    章放置在被告甲○○處保管，所以才遭被告甲○○盜蓋在系
    爭借據上，並冒用其名義向萬巒農會借貸系爭款項等語置辯
    ，並聲明：原告之訴駁回。而被告乙○○、甲○○則均未於
    言詞辯論期日到庭，亦未提出書狀作何聲明或陳述。
五、原告主張其於90年9 月14日奉財政部准予受讓萬巒農會信用
    部之業務，及系爭借款金額為600 萬元之事實，業據提出財
    政部函文、借據及放款帳卡各1 份為證，且為被告所不爭執
    ，堪信為真實。至原告主張系爭借款為被告己○○於81年9
    月21日，邀同被告乙○○為連帶保證人向萬巒農會所借貸一
    節，則為被告己○○所否認，並以前詞置辯。是本件之爭執
    點厥為：(一)系爭借款是否為被告己○○所借貸？(二)被告甲○○應否償還原告系爭借款本金、利息與違約金？茲分述如下
    ：
（一）按當事人主張有利於己之事實者，就其事實有舉證之責任
      ，民事訴訟法第277 條前段定有明文。而私人之印章，由
      自己或有權之人保管、使用，是為常態；被人盜用，是為
      變態，主張變態事實之當事人，應負舉證之責任。次按當
      事人如已承認私文書上之印文為真正，僅否認係其本人或
      代理人所蓋時，按諸舉證責任分配原則，自應由為此爭執
      之當事人負舉證責任（最高法院87年台上字第294 號裁判
      要旨可參）。被告甲○○經合法通知，雖未於本件言詞辯
      論期日到庭，惟其已於96年6 月4 日本院另案（95年度重
      訴字第75號清償借款事件）審理時自認：系爭借款是我自
      己主張的，未經過被告己○○之同意，他不知道借錢的事
      ，我有拿他的身分證、印章去借系爭款項，貸得款項也是
      我拿走了等語，業經本院依職權調閱上開卷宗查核屬實，
      是堪認被告己○○前開所辯可資採信。另據證人丙○○於
      本院審理時結稱：系爭借據上借款人之姓名是我寫的，是
      被告甲○○委託我辦理系爭借貸及抵押權設定登記的，被
      告己○○的印章是被告甲○○交給我的，他當時跟我說土
      地是他的，只是登記在被告己○○的名下等語（見本卷第
      78、79頁），可知系爭借據上被告己○○之簽名，為被告
      甲○○命證人丙○○所書寫，而非被告己○○所親簽；而
      參諸前開被告甲○○之陳述，堪認被告己○○並未授權其
      在系爭借據上簽名。是難認系爭借款為被告己○○所借貸
      。復按稱保證者，謂當事人約定，一方於他方之債務人不
      履行債務時，由其代負履行責任之契約，為民法第739 條
      所明定。故保證債務乃從債務，以主債務之存在為前提。
      如主債務尚未發生，則保證債務即無由獨立存在（最高法
      院83年台上字第2143號裁判要旨參照）。而保證債務之所
      謂連帶，係指保證人與主債務人負同一債務，對於債權人
      各負全部給付之責任者而言，連帶保證債務不過保證人喪
      失先訴及檢索抗辯權，仍不失為保證債務之一種，即仍屬
      從債務。如前所述，被告己○○與萬巒農會間並未成立系
      爭消費借貸契約，則依前揭說明，主債務（即系爭消費借
      貸契約）既未發生，從債務（即連帶保證契約）即無由獨
      立存在，故被告乙○○即不負系爭借款之連帶保證責任。
      依此，原告先位之訴，依消費借貸與連帶保證之法律關係
      ，請求被告己○○、乙○○連帶給付前述之本金、利息與
      違約金，均無理由，應予駁回。又原告此部分受敗訴判決
      ，其假執行之聲請即失所附麗，應併予駁回。
（二）再按稱消費借貸者，謂當事人一方移轉金錢或其他代替物
      之所有權於他方，而約定他方以種類、品質、數量相同之
      物返還之契約，民法第474 條第1 項固有明文，然按當事
      人互相表示意思一致者，無論其為明示或默示，契約即為
      成立。民法第153 條第1 項定有明文。被告甲○○嗣後雖
      取得系爭款項，惟其係冒用被告己○○之名義向萬巒農會
      借貸，其本身與萬巒農會間並無消費借貸之意思表示合致
      ，難認彼此間成立消費借貸契約，故原告先依消費借貸之
      法律關係請求被告甲○○清償系爭借貸之本金、利息與違
      約金，為無理由，不應准許。而被告甲○○意圖為自己不
      法之所有，乘保管被告己○○印章、身分證之機會，未經
      被告己○○之同意或授權，在系爭借據上盜蓋其印章，並
      由證人丙○○偽造其簽名，而偽造系爭借據持以向萬巒農
      會行使，足以生損害於被告己○○及萬巒農會對客戶資料
      管理之正確性，並使萬巒農會誤以為被告己○○要約借款
      ，而詐得系爭款項（此除被告甲○○於上開審理中自認60
      0 萬元為其拿走外，復有轉帳收入傳票及取款條影本各1
      份附於本卷第38、40頁可稽），是被告甲○○顯係故意不
      法侵害萬巒農會之財產權。末按「給付無確定期限者，債
      務人於債權人得請求給付時，經其催告而未為給付，自受
      催告時起，負遲延責任。其經債權人起訴而送達訴狀，或
      依督促程序送達支付命令，或為其他相類之行為者，與催
      告有同一之效力」、「遲延之債務，以支付金錢為標的者
      ，債權人得請求依法定利率計算之遲延利息」、「應付利
      息之債務，其利率未經約定，亦無法律可據者，週年利率
      為百分之五」，民法第229 條第2 項、第233 條第1 項前
      段及第203 條分別定有明文。從而，原告備位之訴，依侵
      權行為之法律關係，請求被告甲○○給付原告600 萬元，
      及自起訴狀繕本送達翌日即96年6 月14日起至清償日止，
      按週年利率百分之5 計算之利息，為有理由，應予准許。
      原告逾此部分之請求，洵屬無據，應予駁回。又原告此部
      分之侵權行為請求既有理由，爰不論述其餘選擇合併之請
      求權基礎即民法之不當得利請求權。
六、備位之訴部分，原告陳明願供擔保請准宣告假執行，經核無
    不合，爰酌定相當之擔保金額准許之；至原告其餘假執行之
    聲請，因該部分備位之訴業經駁回，其假執行之聲請亦失所
    附麗，應併予駁回。
七、本件事證已臻明確，兩造其餘攻擊、防禦方法及舉證，經審
    酌後認對於判決結果無影響，爰不一一論述，附此說明。
八、結論：本件原告之訴為一部有理由，一部無理由，依民事訴
    訟法第385 條第1 項前段、第79條、第390 條第2 項，判決
    如主文。
中　　華　　民　　國　　96　　年　　7 　　月　　23　　日
                    民事第一庭  法  官  張以岳
以上正本係照原本作成。
如不服本判決，應於送達後20日內，向本院提出上訴狀並表明上
訴理由，如於本判決宣示後送達前提起上訴者，應於判決送達後
10日內補提上訴理由書（須附繕本）。
                                書記官　林志憲
中　　華　　民　　國　　96　　年　　7 　　月　　23　　日
